【裁判字號】    97,交訴,109
【裁判日期】    971211
【裁判案由】    公共危險
【裁判全文】
臺灣臺南地方法院刑事判決             97年度交訴字第109號
公  訴  人  臺灣臺南地方法院檢察署檢察官
被      告  乙○○
上列被告因公共危險案件，經檢察官提起公訴（97年度偵字第77
05號），被告於準備程序進行中就被訴事實為有罪之陳述，經本
院合議庭裁定由受命法官獨任進行簡式審判程序後，判決如下：
    主  文
乙○○駕駛動力交通工具肇事，致人受傷而逃逸，處有期徒刑陸
月，如易科罰金，以新臺幣壹仟元折算壹日。
    事  實
一、乙○○前因酒後駕車之公共危險案件，經本院以九十六年度
    易字第十一號刑事判決，判處罰金新臺幣（下同）六萬元，
    如易服勞役，以一千元折算一日，並於九十六年五月十五日
    繳清罰金執行完畢（不構成累犯）。猶不知悔改，於民國九
    十七年三月三十日上午四時三十五分許，駕駛車牌號碼５Ｓ
    －６９２７號自用小客車，沿臺南市○○路由南向北方向行
    經華平路與慶平路口時，與騎乘車牌號碼ＯＲＧ－２１２號
    重型機車沿華平路由北向南方向至華平路與慶平路口左轉之
    丁○○發生碰撞，致丁○○受有左小腿及左足踝挫傷與頸椎
    挫傷之傷害（傷害部分未據告訴）。詎乙○○於肇事後，竟
    基於肇事逃逸之犯意，未停車對丁○○施以救護，即逕行駕
    駛上開自小客車逃逸，適丙○○騎乘機車途經該地目擊上開
    事故發生情形後，提供前揭自用小客車車牌號碼予到場處理
    員警，始循線查悉上情。
二、案經臺南市警察局第四分局報告臺灣臺南地方法院檢察署檢
    察官偵查起訴。
    理  由
一、訊據被告乙○○對於上揭犯罪事實坦承不諱，並據被害人丁
    ○○於警詢時指述在卷，及目擊證人丙○○於警詢及偵查中
    證述明確，復有臺南市警察局第四分局道路交通事故現場圖
    一紙、道路交通事故調查報告表(一)、(二)一份、道路交通事故
    現場蒐證照片十八幀、錄影監視器翻拍照片二幀及郭綜合醫
    院九十七年八月二十五日郭綜發字第０９７００００３４２
    號函及檢送之臺南市消防局救護紀錄表、病歷在卷（詳警卷
    第十九頁至第二十一頁、第二十五頁至第三十五頁；臺灣臺
    南地方法院檢察署九十七年度偵字第七七０五號偵查卷第十
    七頁至第二十三頁）可稽。是本件事證明確，被告犯行洵堪
    認定。
二、核被告乙○○所為，係犯刑法第一百八十五條之四肇事逃逸
    罪。爰審酌被告前因酒後駕車之公共危險案件，經本院以九
    十六年度易字第十一號刑事判決，判處罰金六萬元，如易服
    勞役，以一千元折算一日，並於九十六年五月十五日繳清罰
    金執行完畢之前科素行，有臺灣臺南地方法院檢察署刑案資
    料查註紀錄表及臺灣高等法院被告全國前案紀錄表各一份在
    卷可按，並審酌被告駕駛上開自小客車，不慎與騎乘上開重
    型機車沿華平路由北向南方向至華平路與慶平路口左轉之被
    害人丁○○發生碰撞，並致被害人丁○○受有左小腿及左足
    踝挫傷與頸椎挫傷之傷害，然被告於肇事後，未停車對被害
    人丁○○施以救護，即逕行駕駛上開自小客車逃逸，惡性非
    輕，另被告因無法聯繫被害人丁○○及被害人丁○○履經通
    知均不到庭等情，至無法與被害人丁○○達成和解賠償損害
    ，及被告之生活狀況、智識程度（高中畢業）及犯後坦承犯
    行態度尚佳等一切情狀，量處如主文所示之刑，並諭知易科
    罰金之折算標準，以資懲儆。至卷附臺南市○○○道路交通
    事故肇事人自首情形紀錄表一紙（詳警卷第九頁）雖載稱：
    「經警方通知車主並經車主轉通知後才至交通隊到案，並於
    警詢時始表示為駕駛人」等語。惟按刑法第三十八條（現行
    法第六十二條）之所謂發覺，係指該管公務員已知犯罪事實
    並知犯罪人之為何人而言；刑法第六十二條所謂發覺，並非
    以有偵查犯罪權之機關或人員確知其人犯罪無誤為必要，有
    確切之根據得為合理之可疑，而對犯罪行為人發生嫌疑時，
    即得謂為已發覺（最高法院二十年上字第一七二一號、七十
    二年台上字第六四一號判例意旨參照）。查證人即製作該紀
    錄表之警員詹子奇到庭結證：「（如何查獲被告是肇事行為
    人？）是警方依據車號查訪車主，由我打電話詢問車主宋牧
    樺是何人於肇事當時駕駛該車，車主宋牧樺表示肇事車輛是
    他父親乙○○駕駛的，而後我留下隊部之電話，請車主宋牧
    樺聯絡乙○○，請乙○○主動撥電話給我，當日，乙○○有
    主動撥電話與我聯繫，承認他是肇事者，當時我有問他為什
    麼沒有留在現場，但他沒有作說明，我便請他來隊部說明製
    作筆錄。」、「（你在電話中有無告訴宋牧樺你的身分？）
    有，我有告訴他我是臺南市警察局交通隊警員，表明身分。
    」、「（當時宋牧樺有無問你什麼事情？）他有問我發生何
    事，我便告知我是臺南市警察局交通隊，並告知車禍發生時
    地，說有查出這個車號，我有問他當時這個車號的車主是不
    是你？當時是由何人所駕駛？」等語（詳本院卷第四十二頁
    ），被告並於警詢中供承：「（你今〈三十〉日何事至本隊
    製作此談話紀錄？．．．）因交通隊通知我兒子宋牧樺再由
    我兒子通知我到交通隊說明．．．」、「（自發生交通事故
    後至警方通知你之間，你去何處？作何事？）事故後發生後
    我就返回我朋友住處〈．．．〉休息，直到我兒子通知我後
    才知道交通隊員警在找我。」等語（詳警卷第一頁至第三頁
    ）。據此，堪認警員詹子奇於處理此案，並知悉肇事車輛之
    車牌號碼後，嗣後在電詢車主即被告之子宋牧樺後，即已知
    悉肇事之行為人即為被告；另縱不能為此認定，惟至少應可
    認定警員詹子奇於電詢車主宋牧樺後，已有確切根據得合理
    嫌疑被告為肇事逃逸案件之行為人，依前揭最高法院例判意
    旨，足認於案發當日被告經宋牧樺通知後主動撥打電話與證
    人詹子奇，並承認其為肇事行為人之前，警員詹子奇業已發
    覺本件肇事逃逸之犯罪事實及犯罪行為人，自難認被告與自
    首須對於未發覺之罪坦承犯行，而接受裁判之要件相符，自
    不能援引刑法第六十二條前段之規定減輕其刑，併此敘明。
據上論斷，應依刑事訴訟法第二百九十九條第一項前段、第二百
七十三條之一第一項，刑法第一百八十五條之四、第四十一條第
一項前段，刑法施行法第一條之一，判決如主文。
本案經檢察官甲○到庭執行職務。
中    華    民    國    97    年    12    月    11    日
                        交通法庭  法  官  陳金虎
以上正本證明與原本無異。
如不服本判決應於收受本判決後10日內向本院提出上訴書狀，並
應敘述具體理由。如未敘述上訴理由者，應於上訴期間屆滿後20
日內向本院補提理由書狀（均須按他造當事人之人數附繕本）「
切勿逕送上級法院」。
                                  書記官  蔡明峰
中    華    民    國    97    年    12    月    11    日
附錄本案論罪科刑法條全文：
中華民國刑法第一百八十五條之四：
駕駛動力交通工具肇事，致人死傷而逃逸者，處六月以上五年以
下有期徒刑。


司法院資訊處製作；財團法人民間司法改革基金會備份。
